【裁判字號】    97,易,441
【裁判日期】    970911
【裁判案由】    詐欺
【裁判全文】
臺灣基隆地方法院刑事判決               97年度易字第441號
公  訴  人  臺灣基隆地方法院檢察署檢察官
被      告  甲○○
上列被告因詐欺案件，經檢察官提起公訴（97年度偵字第2191號
）及移送併辦（97年度偵字第3457號），因被告所犯為死刑、無
期徒刑、最輕本刑為3 年以上有期徒刑或高等法院管轄第一審案
件以外之罪，且於準備程序進行中，被告先就被訴事實為有罪之
陳述，經本院合議庭裁定進行簡式審判程序，判決如下：
    主  文
甲○○幫助意圖為自己不法之所有，以詐術使人將本人之物交付
，處有期徒刑肆月，如易科罰金，以新台幣壹仟元折算壹日。
    事  實
一、甲○○明知金融機構帳戶為個人信用之表徵，且申請開立金
    融帳戶並無任何特殊限制，任何人只要有些許款項，均可自
    行至不同金融機構申請開立多數帳戶使用，並預見將自己所
    有之帳戶提款卡及密碼交付他人使用，可能因此供不法詐騙
    份子利用以詐術使他人將款項匯入後，再予提領使用，因而
    幫助他人從事詐欺取財之目的，竟因缺錢花用，與友人周見
    彥（由檢察官另行偵辦）約定以新台幣（下同）5,000 元之
    代價出售1 個帳戶，甲○○因貪圖不法利得，遂基於幫助他
    人詐欺取財之不確定故意，於民國96年12月28日前往位於基
    隆市○○區○○路60號之彰化商業銀行基隆分行，開設帳號
    00000000000000號帳戶後，於96年12月29日上午某時，在位
    於基隆市中山區○○○路6 號之住處附近，將上開帳戶之提
    款卡及密碼交付周見彥，並當場收受周見彥交付之2,000 元
    代價，另周見彥於96年12月30日再行交付3,000 元予甲○○
    ，嗣有下列被害人於所載時間，遭姓名、年籍不詳之成年人
    施以詐術，分別匯款至甲○○出售之前揭帳戶：
（一）真實身分不詳之成年人在拍賣網站上，登載不實之拍賣廣
      告，致楊銘章於96年12月30日下午，在位於新竹縣之住處
      ，見之陷於錯誤，而依指示於96年12月30日下午1 時26分
      許，以網路匯款方式，將1 萬3,150 元（另支付15元手續
      費）匯入前開甲○○出售之帳戶，嗣楊銘章遲未接獲所購
      物品，始知受騙。
（二）真實身分不詳之成年人在拍賣網站上，登載不實之電腦拍
      賣廣告，致丙○○於96年12月31日上午8 時30分許，在位
      於屏東縣內埔鄉○○村○○路1 號之宿舍，見之陷於錯誤
      ，而依指示於96年12月31日下午5 時53分許，操作自動提
      款機，將2 萬4,000 元（另支付17元手續費）匯入前開甲
      ○○出售之帳戶，嗣丙○○遲未接獲所購物品，始知受騙
      。
二、案經屏東縣警察局內埔分局報請臺灣基隆地方法院檢察署檢
    察官偵查起訴及移送併案審理。
    理  由
壹、程序事項
    被告甲○○所犯者非為死刑、無期徒刑、最輕本刑為3 年以
    上有期徒刑之罪或高等法院管轄第一審案件，其於準備程序
    進行中，先就被訴事實為有罪之陳述，經告知其簡式審判程
    序之旨，並聽取公訴人、被告之意見後，本院合議庭依刑事
    訴訟法第273 條之1 第1 項之規定，裁定由受命法官獨任以
    簡式審判程序進行本案之審理。
貳、實體事項
一、事實認定部分
    上開事實，業據被告於本院審理中坦承不諱，復經證人楊銘
    章、丙○○及趙福來證述明確，另有楊銘章提供之華南銀行
    轉帳交易明細、丙○○提供之郵政自動櫃員機交易明細表、
    彰化商業銀行基隆分行97年5 月26日彰基隆字第0971418 號
    、97年7 月14日彰基隆字第0971956 號函檢附上開帳戶之開
    戶資料及交易往來明細在卷可稽，應堪認定；復按在金融機
    構開立帳戶、請領存摺及提款卡使用，係針對個人身分之社
    會信用而予以資金流通，具有強烈之屬人性格，而金融帳戶
    作為個人理財之工具，申請開設並無任何特殊之限制，一般
    民眾均得以存入最低開戶金額之方式申請使用，且同一人得
    在不同之金融機構申請數個存款帳戶使用，乃眾所週知之事
    實，被告為成年人，且有相當之工作經驗，對於上情當無不
    知之理，又依一般人之社會經驗，若遇他人捨以自己名義申
    請帳戶，反以高價向不特定人蒐集金融帳戶使用，衡情應對
    該帳戶是否供合法使用一節有所懷疑，且近年詐騙集團犯案
    猖獗，利用帳戶掩飾、隱匿詐財贓款之事，迭有所聞，被告
    就此即無不知之理，而被告就其將帳戶之提款卡及密碼售予
    周見彥使用，可能因而幫助他人從事詐欺取財之目的既已有
    所預見，仍將前開帳戶之提款卡及密碼出售予周見彥，顯有
    容認發生之本意，是以被告確有幫助前開購買帳戶之人，利
    用其提供之帳戶詐欺取財之不確定故意甚明，事證明確，被
    告犯行應堪認定。
二、論罪科刑部分
（一）按刑法上之幫助犯，係對於犯罪與正犯有共同之認識，以
      幫助之意思，對於正犯資以助力，而未參與犯罪行為者而
      言，如未參與實行構成要件之行為，且係出於幫助之意思
      ，提供助力，即屬幫助犯，而非共同正犯（最高法院49年
      台上字第77號判例可資參照）。本件被告基於幫助之犯意
      ，出售其所有前揭帳戶之提款卡及密碼予周見彥，致真實
      身分不詳之成年人對楊銘章及丙○○施以詐術，使楊銘章
      及丙○○陷於錯誤，分別將前開數額之金錢匯入被告出售
      之上揭帳戶內，而為他人之詐欺取財行為提供助力，核被
      告所為，係犯刑法第30條第1 項、第339 條第1 項之幫助
      詐欺取財罪。
（二）被告將上開帳戶之提款卡及密碼出售予周見彥，使楊銘章
      及丙○○遭受詐騙，將前開金錢分別匯入被告出售之帳戶
      內，因被告係以單一出售帳戶之幫助行為，幫助他人對複
      數被害人為數個詐欺取財之犯罪行為，故就被告所為出售
      上開帳戶之行為，應依刑法第55條想像競合之規定，僅論
      以一罪。
（三）被告前因違反毒品危害防制條例案件，經本院於90年1 月
      20日以89年度基簡字第995 號判決判處有期徒刑6 月確定
      ，於91年1 月3 日入監執行，嗣於91年7 月2 日執行完畢
      ，復因違反毒品危害防制條例案件，經本院於91年3 月4
      日以90年度訴字第687 號判決判處有期徒刑8 月、7 月，
      應執行有期徒刑1 年2 月確定，並於上開89年度基簡字第
      995 號判決所科之刑執行完畢後接續執行，執行期滿日為
      92年9 月2 日，嗣因累進處遇，於92年7 月28日出監，另
      因違反臺灣地區與大陸地區人民關係條例案件，經本院於
      91年12月9 日以91年度基簡字第778 號判決判處有期徒刑
      5 月確定，再經本院就前開90年度訴字第687 號及91年度
      基簡字第778 號判決所科之刑，於94年6 月14日以94年度
      聲字第523 號裁定定應執行有期徒刑1 年6 月確定，因前
      開90年度訴字第687 號判決所科之刑業經執行，亦即94年
      度聲字第523 號裁定所定之執行刑已執行有期徒刑1 年2
      月，是臺灣基隆地方法院檢察署檢察官就尚未執行之有期
      徒刑4 月，另行核發94年度執更字第301 號執行指揮書指
      揮執行，又被告另因違反毒品危害防制條例案件，經臺灣
      高等法院於94年5 月4 日以94年度上訴字第150 號判決判
      處有期徒刑1 年2 月，復經最高法院於94年7 月14日以94
      年度台上字第3717號判決駁回上訴確定，再因違反槍砲彈
      藥刀械管制條例案件，經本院於94年4 月4 日以94年度訴
      字第92號判決判處有期徒刑1 年2 月確定，併科罰金新台
      幣10萬元，由臺灣高等法院就上開94年度訴字第92號及94
      年度上訴字第150 號判決所科之刑，以94年度聲字第1037
      號裁定定應執行有期徒刑2 年2 月，與前開94年度執更字
      第301 號執行指揮書所載之有期徒刑4 月接續執行，於96
      年2 月12日假釋付保護管束，接續執行罰金易服勞役，於
      96年6 月3 日因易服勞役完畢出監，嗣於97年1 月16日保
      護管束期滿，此有前開檢察署檢察官執行指揮書、本院刑
      事裁定及臺灣高等法院被告前案紀錄表在卷供參，足見前
      開89年度基簡字第995 號判決所科之有期徒刑6 月，雖於
      91年7 月2 日執行完畢，然因被告係於96年12月30及31日
      犯幫助詐欺取財罪（幫助犯係從屬於正犯而成立，以正犯
      已經犯罪為要件，故幫助犯並非其幫助行為一經完成，即
      成立犯罪，必其幫助行為或其影響力持續至正犯實施犯罪
      始行成立），亦即本案犯罪時間距上開有期徒刑執行完畢
      之日已逾5 年；另被告固於91年7 月3 日執行前開90年度
      訴字第687 號判決所科之刑，並於92年7 月29日出監，惟
      因該判決所科之刑，復與前開91年度基簡字第778 號判決
      所科之刑合併定應執行刑，是被告於92年7 月29日出監時
      ，上開90年度訴字第687 號及91年度基簡字第778 號判決
      所科之刑均尚未執行完畢，又因上開94年度聲字第523 號
      裁定所定之執行刑中尚未執行完畢之有期徒刑4 月，與94
      年度聲字第1037號裁定所定之執行刑接續執行，於96年2
      月12日假釋付保護管束，嗣於97年1 月16日保護管束期滿
      而執行完畢，亦即前開90年度訴字第687 號及91年度基簡
      字第778 號判決所科之刑，於被告為本件犯行時，均尚未
      執行完畢，故被告所為本件犯行，即與累犯之構成要件不
      符，自無從依據刑法第47條第1 項之規定加重其刑。至於
      檢察官指被告所為本件犯行應構成累犯等情，顯有誤會。
（四）被告基於幫助之犯意為上開犯行，為幫助犯，爰依刑法第
      30條第2 項之規定，按正犯之刑減輕之。至於檢察官移送
      併辦意旨固稱被告將前開帳戶出售予周見彥後，復依周見
      彥指示，代為領取該帳戶內之款項1 次，是被告應與周見
      彥及詐欺集團成員成立詐欺取財罪之共同正犯等情，惟被
      告陳稱其為貪圖周見彥提議出售1 個帳戶5,000 元之代價
      ，遂前往彰化商業銀行基隆分行開設前開帳戶，並於96年
      12月29日將該帳戶之提款卡及密碼交付周見彥，當場收取
      2,000 元代價，嗣其於96年12月30日依據周見彥之指示，
      領取該帳戶內之存款8,000 元後，周見彥再度交付3,000
      元之代價等語，足見被告收取之5,000 元，係屬出售上開
      帳戶之代價；又被告雖陳稱其曾於96年12月30日，聽從周
      見彥之指示，領取該帳戶內之存款8,000 元等語，然依據
      該帳戶之交易明細觀之，楊銘章於96年12月30日匯入1 萬
      3,150 元後，即遭提領1 萬3,006 元，之後，該帳戶於同
      日再經身分不詳之人匯入8,000 元，復經提領8,006 元，
      堪認被告領取之8,000 元，並非楊銘章遭詐騙所匯入，亦
      無其他積極證據可資證明被告領取之款項係被害人遭詐騙
      所匯入之金錢，尚難僅以被告曾提領該帳戶內之款項一節
      ，遽行認定被告除出售帳戶外，另有參與詐騙被害人之行
      為；再者，被告陳稱除將前開帳戶出售予周見彥，並提領
      帳戶內之款項1 次外，並未參與其他詐騙行為等情，復無
      其他證據足以證明被告曾參與詐騙被害人之構成要件行為
      ，又被告係貪圖周見彥應允收購帳戶之代價5,000 元，始
      為前開犯行，業如前述，尚無足認定被告就前開詐騙集團
      所為之詐騙犯行，確與詐欺集團成員有犯意之聯絡，換言
      之，本件既無積極證據可資證明被告係與詐騙集團成員基
      於詐欺取財之犯意聯絡，為前開犯行，復無從證明被告曾
      參與構成要件行為，參酌上揭所述，尚難僅以被告提供帳
      戶或曾提領該帳戶內款項之行為，逕行認定被告即為詐欺
      取財之共同正犯，故檢察官前開所述尚有未洽。
（五）爰審酌被告正值壯年，不思循正當工作途徑獲取生活所需
      ，竟為圖不法利益，出售帳戶予不法詐騙分子使用，致被
      害人受有損害，並使犯罪追查趨於複雜，影響社會正常交
      易安全及秩序非微，然被告於本院審理時坦承犯行，犯後
      態度尚屬良好等一切情狀，量處如主文所示之刑，並諭知
      易科罰金之折算標準。
（六）另臺灣基隆地方法院檢察署檢察官以97年8 月27日基檢堂
      業97偵字第3457號函移請併辦之犯罪事實，與被告所為前
      開犯罪事實相同，為事實上同一案件，本院自應依法審理
      ，附此敘明
據上論斷，應依刑事訴訟法第273 條之1 第1 項、第299 條第1
項前段，刑法第339 條第1 項、第30條、第55條前段、第41條第
1 項前段，刑法施行法第1 條之1 ，判決如主文。
本案經檢察官乙○○到庭執行職務
中    華    民    國    97    年    9     月    11    日
                  刑事第二庭法    官  邰婉玲
以上正本證明與原本無異。
如不服本判決應於收受本判決後10日內向本院提出上訴書狀，其
未敘述上訴理由者，並得於提起上訴後10日內向本院補提理由書
狀（均須按他造當事人之人數附繕本）「切勿逕送上級法院」。
中    華    民    國    97    年    9     月    11    日
                            書 記 官  彭筠凱
附錄所犯法條：
中華民國刑法第339條第1項
（普通詐欺罪）
意圖為自己或第三人不法之所有，以詐術使人將本人或第三人之
物交付者，處5年以下有期徒刑、拘役或科或併科1千元以下罰金
。


司法院資訊處製作；財團法人民間司法改革基金會備份。
